臺灣橋頭地方法院民事判決
111年度重訴字第77號
原      告  祐福工程行即曾天才


訴訟代理人  駱怡雯律師
被      告  林禹炘  

當事人間因被告共同犯詐欺取財等案件，原告提起刑事附帶民事
訴訟請求損害賠償，經本院刑事庭裁定移送前來（109年度附民
緝字第2號），於民國111年7月14日言詞辯論終結，本院判決如
下：
  主  文
被告應連帶（原告同時請求對蔡承志、瑀磬國際有限公司之連帶
給付同額債務已於本院108年重訴字第175號另訴審結確定）給付
原告新壹台幣伍仟貳佰萬貳仟元，及自民國106年10月26日起至
清償日止，按年息百分之五計算之利息。
本判決第一項於原告以新台幣壹仟柒佰參拾參萬元為被告供擔保
後，得假執行。
　事實及理由
壹、程序事項：
　　本件被告經合法通知，未於言詞辯論期日到場，核無民事訴
    訟法第386條各款所列情形，爰依原告聲請，由其一造辯論
    而為判決。
貳、實體事項：
一、原告主張：
　㈠原告與被告父親為舊識，被告與訴外人蔡承志前為夫妻。被
    告與蔡承志於民國103年底共同向原告陳稱蔡承志長期任職
    於鋼鐵公司，因此結識自稱為松聯營造股份有限公司（下稱
    松聯公司）經營決策層級之「許國揚」、「許國才」等人，
    松聯公司係以向大陸廠商進口或向其他廠商購入鋼鐵材料後
    轉賣予營造廠商並藉此賺取價差為主要營業項目，松聯公司
    因信賴與感念蔡承志長期對於松聯公司事業之幫助，而會將
    營造廠商已訂購且進口後轉賣提供予營造廠商之一定比例轉
    由蔡承志承作，然而，倘欲賺取轉售價差必須提供大筆資金
    ，參與向大陸廠商購買鋼鐵材料之事務，蔡承志因無大筆現
    金，故一般均僅介紹熟識之家人即被告父親參與而已，松聯
    公司係長期供給遠雄集團鋼鐵材料之廠商，遠雄集團自103
    年底起將會進行大型建設案，有長期向大陸廠商進口鋼鐵之
    需求，願將進口後轉賣提供予遠雄集團之鋼鐵買賣量之一定
    比例轉由蔡承志承作，因資金需求更為龐大，故將此不可多
    得之賺錢機會介紹予原告等語。因被告父親曾表示確實在先
    前之投資案中有賺錢，原告乃不疑有他而進行投資。
　㈡被告與蔡承志共同成立瑀磬國際有限公司（下稱瑀磬公司）
    ，由被告擔任名義上之負責人，然瑀磬公司之營運實際上均
    由蔡承志負責。被告與蔡承志告知原告投資案之投資方式係
    由投資人與瑀磬公司簽訂投資契約，並約定投資日期、投資
    金額、利潤金額、利潤回收日期，投資人須將投資款匯入瑀
    磬公司之帳戶後，再由瑀磬公司開立與利潤金額、利潤回收
    日期相同之票面金額、到期日之本票交予投資人收執，供作
    投資與付款之擔保，待瑀磬公司依約付款後即取回瑀磬公司
    所開立之本票，原告因聽信被告與蔡承志上開所言，乃陸續
    將投資款匯入瑀磬公司之帳戶，以為投資。
　㈢瑀磬公司於103年12月8日與原告及另名投資人即宗延企業股
    份有限公司簽訂原證1所示「買賣投資合約書」（下稱合約
    一），約定由原告負擔「買賣投資合約書」上所載鐵材成本
    之3分之1即新臺幣（下同）4,056,000元後，由原告取得「
    買賣投資合約書」上所載淨利之3分之1即360,000元，意即
    原告投資4,056,000元後即可於約定月份連本帶利取回4,416
    ,000元。原告遂依據第一筆投資日期於103年12月15日交付
    現金4,056,000元予被告與蔡承志後，被告與蔡承志即依約
    以瑀磬公司之名義開立原證3所示票面金額為4,416,000元、
    到期日為104年4月20日之本票交予原告。於原告投資第一筆
    投資款後，被告與蔡承志又向原告陳稱其他投資人所為之投
    資於收取利潤時，均須扣取佣金及運輸成本，並將該等扣取
    款項給付予瑀磬公司。然而，因被告與蔡承志與原告間之關
    係較好，故可與原告另行訂定原告所為之投資不須扣取佣金
    ，由原告單獨負擔全部運輸成本，完全由原告單獨一人投資
    之投資契約，原告聽聞後乃再度與被告與蔡承志於103年12
    月18日簽訂原證2所示「買賣投資合約書」（下稱合約二）
    ，約定由原告負擔「買賣投資合約書」上所載鐵材成本及運
    輸成本之全部即6,770,000元（計算式：鐵材成本6,650,000
    元+運輸成本120,000元=6,770,000元）或7,734,000元（計
    算式：鐵材成本7,600,000元+運輸成本134,000元=7,734,00
    0元）後，由原告取得「買賣投資合約書」上所載淨利之全
    部，意即原告投資6,770,000元後即可於約定月份連本帶利
    取回7,350,000元；原告投資7,734,000元後即可於約定月份
    連本帶利取回8,400,000元，原告遂於103年12月18日交付現
    金6,770,000元予被告與蔡承志後，被告與蔡承志即依約以
    瑀磬公司之名義開立原證4所示票面金額為7,350,000元、到
    期日為104年5月20日之本票交予原告。
　㈣自此後，原告陸續依據被告與蔡承志之指示，於下列日期匯
    款至被告與蔡承志所指定之瑀磬公司之帳戶，並由蔡承志指
    示被告開立下列本票作為擔保：
　⒈原告依據合約二於103年12月25日匯款7,734,000元，由被告
    與蔡承志計算投資利潤比例後，以瑀磬公司之名義開立原證
    5所示票面金額為8,400,000元、到期日為104年6月20日之本
    票交予原告。
　⒉原告依據合約二於103年12月29日匯款6,770,000元，由被告
    與蔡承志計算投資利潤比例後，以瑀磬公司之名義開立原證
    6所示票面金額為7,350,000元、到期日為104年7月20日之本
    票交予原告。
　⒊於被告與蔡承志交付原證6所示本票予原告之103年12月29日
    當日，被告與蔡承志要求原告再度依據合約一所約定之投資
    金額進行投資，經詢問原告可負擔之現金數量後，即以瑀磬
    公司之名義分別開立原證7所示票面金額均為4,416,000元、
    到期日為104年5月20日、104年6月20日之本票交予原告，原
    告遂依據合約一分別於103年12月31日、104年1月5日均匯款
    4,056,000元至瑀磬公司之帳戶。
　⒋原告依據合約一復於104年1月12日匯款4,056,000元，由被告
    與蔡承志計算投資利潤比例後，以瑀磬公司之名義開立原證
    9所示票面金額為4,416,000元、到期日為104年7月20日之本
    票交予原告。原告依據合約二復於同日匯款6,770,000元，
    由被告與蔡承志計算投資利潤比例後，以瑀磬公司之名義開
    立原證10所示票面金額為7,350,000元、到期日為104年9月2
    0日之本票交予原告。
　⒌原告依據合約二於104年3月4日匯款7,734,000元，由被告與
    蔡承志計算投資利潤比例後，以瑀磬公司之名義開立原證11
    所示票面金額為8,400,000元、到期日為104年8月20日之本
    票交予原告。
　㈤原告迄至104年4月20日前投資計達52,002,000元，被告與蔡
    承志約定給付之款項高達56,514,000元，然被告與蔡承志竟
    自104年4月間開始即不再與原告聯繫，經原告不斷與被告與
    蔡承志聯繫並要求依約返還投資款及給付利潤後，被告與蔡
    承志竟虛編不實之事實指稱金錢已遭松聯公司經營決策層級
    之「許國揚」、「許國才」等人捲款侵占，被告與蔡承志甚
    至無視公司法所規定之清算應通知債權人之程序，未通知原
    告申報債權，即於104年12月3日經法院准予清算完結之備查
    ，至此原告始知悉被告與蔡承志所稱之投資事業自頭至尾即
    係謊言。
　㈥被告與蔡承志共同基於詐欺之故意，共同不法侵害原告之財
    產權，向原告詐得52,002,000元。又被告與蔡承志詐欺原告
    之行為，構成刑法第339條之詐欺取財罪，為違反保護他人
    之法律，原告自得依民法第184條第1項前段、第2項、第185
    條規定，請求被告與蔡承志就原告所受金錢之財產權之損害
    負連帶損害賠償責任。蔡承志為瑀磬公司之實質負責人，負
    責瑀磬公司業務之經營決策，被告為瑀磬公司之名義上負責
    人，負責執行經蔡承志決策之業務，被告與蔡承志均為瑀磬
    公司之負責人。今被告與蔡承志以瑀磬公司之名義，佯裝與
    原告簽訂以投資鋼鐵材料轉賣藉以獲取轉售利潤之投資合約
    ，外觀上堪認為瑀磬公司之職務行為，使原告因此受有財產
    權之損害，瑀磬公司自應依民法第28條、公司法第23條第2
    項規定，與被告與蔡承志負連帶損害賠償責任。爰依民法第
    184條第1項前段、第2項、第185條、第254條、第259條第1
    款、第2款、第28條、公司法第23條第2項規定，請求被告、
    蔡承志、瑀磬公司連帶賠償原告52,002,000元及其法定利息
    。並願供擔保，請准宣告假執行等語。
二、被告未於言詞辯論期日到場，亦未提出準備書狀作何聲明或
    陳述。
三、本件爭點：
　　原告請求被告賠償52,002,000元，有無理由？如有理由，金
    額應以若干為當？
四、本院判斷：
　㈠原告主張之事實，業據其提出買賣投資契約書二份、瑀磬公
    司簽發之本票共9張、國泰世華銀行及高雄銀行匯款單共7張
    （見附民卷第29至49頁）為證，並經本院109年易緝字第8、
    9、10號刑事判決認定被告林禹炘與蔡承志共同犯詐欺取財
    罪而判處有罪在案；另原告就蔡承志及瑀磬公司提起之連帶
    損害賠償訴訟，亦經本院108年度重訴字第175號民事訴訟判
    決原告勝訴確定在案。而被告經合法通知，未到庭爭執，亦
    未提出書狀作何聲明或陳述，原告上開主張堪信為實。
  ㈡按因故意或過失，不法侵害他人之權利者，負損害賠償責任
    ；違反保護他人之法律，致生損害於他人者，負賠償責任。
    但能證明其行為無過失者，不在此限；數人共同不法侵害他
    人之權利者，連帶負損害賠償責任；法人對於其董事或其他
    有代表權之人因執行職務所加於他人之損害，與該行為人連
    帶負賠償之責任；公司負責人對於公司業務之執行，如有違
    反法令致他人受有損害時，對他人應與公司負連帶賠償之責
    ；契約當事人之一方遲延給付者，他方當事人得定相當期限
    催告其履行，如於期限內不履行時，得解除其契約；契約解
    除時，當事人雙方回復原狀之義務，除法律另有規定或契約
    另有訂定外，依左列之規定：一、由他方所受領之給付物，
    應返還之。二、受領之給付為金錢者，應附加自受領時起之
    利息償還之。民法第184條第1項前段、第2項、第185條、第
    254條、第259條第1款、第2款、第28條、公司法第23條第2
    項分別定有明文。本件原告受被告與蔡承志之共同詐欺，而
    受有52,002,000元之損害，已如前述，是原告依據上開規定
    之法律關係，請求被告林禹炘與蔡承志、瑀磬公司連帶賠償
    原告52,002,000元及其法定利息，即屬正當，應予准許。
五、從而，原告依民法第184條第1項前段、第2項、第185條、第
    254條、第259條第1款、第2款、第28條、公司法第23條第2
    項等規定之法律關係，請求被告林禹炘與蔡承志、瑀磬公司
    應連帶給付原告52,002,000元（其中原告請求蔡承志、瑀磬
    公司之連帶賠償，業經本院108年重訴字第175號另訴審結確
    定在案），及自附帶民事起訴狀繕本送達翌日即106年10月2
    6日起至清償日止，按年息5％計算之利息，洵屬有據，自應
    准許。本件原告勝訴部分，經其陳明願供擔保，請求宣告假
    執行，經核並無不合，爰酌定相當擔保金額准許之。
六、又本件係依刑事附帶民事訴訟請求，無須繳納裁判費，復無
    其他訴訟費用支出，故不為訴訟費用之諭知，附此敘明。
中　　華　　民　　國　　111 　年　　7 　　月　　28　　日
                  民事第一庭  法　官　劉建利
以上正本係照原本作成。
如對本判決上訴，須於判決送達後20日內向本院提出上訴狀。如
委任律師提起上訴者，應一併繳納上訴審裁判費。
中　　華　　民　　國　　111 　年　　7 　　月　　28　　日
                              書記官　謝群育